【裁判字號】    97,台非,153
【裁判日期】    970411
【裁判案由】    詐欺
【裁判全文】
最高法院刑事判決              九十七年度台非字第一五三號
上  訴  人  最高法院檢察署檢察總長
被      告  李金旺（原名甲○○）
上列上訴人因被告詐欺案件，對於台灣高等法院台中分院中華民
國九十六年七月二十六日第二審確定判決（九十六年度上易字第
一二二七號，起訴案號：台灣台中地方法院檢察署九十五年度偵
字第一四二二０號），認為違法，提起非常上訴，本院判決如下
：
    主  文
原判決撤銷。
    理  由
非常上訴理由稱：「按判決不適用法則或適用不當者，為違背法
令，刑事訴訟法第三百七十八條定有明文。又刑事訴訟程序中不
利益於被告之合法上訴，上訴法院誤為不合法，而從程序上為駁
回上訴之判決確定者，其判決固屬重大違背法令，惟既具有判決
之形式，仍應先依非常上訴程序將該確定判決撤銷後，始得回復
原訴訟程序，就合法上訴部分進行審判。否則即與憲法第八條第
一項規定人民非依法定程序不得審問處罰之意旨不符。最高法院
二十五年上字第三二三一號判例，於上開解釋範圍內，應不再援
用，業經司法院大法官會議釋字第二七一號解釋在案。本件被告
李金旺（原名甲○○）被訴幫助詐欺案件，經台灣台中地方法院
以九十五年度易字第三二九二號判決，並於九十六年六月六日將
判決正本送達同院檢察署檢察官，其上訴期滿日為同年月十六日
星期六，適逢週休二日假期，順延至同年月十八日星期一，又因
同年月十九日星期二為端午節，故經行政院人事局於九十五年十
一月十日以院授人考字第０九五００六四五九七號函核定調整放
假（參見后附中華民國九十六年政府行政機關辦公日曆表）。是
本件之上訴期滿日應再順延二日至九十六年六月二十日，原檢察
官於是日為不利益於被告提起上訴，並無違誤（參見台灣高等法
院台中分院九十六年度上易字第一二二七號刑事卷第七頁），乃
台灣高等法院台中分院疏未注意上情，竟以上訴逾期為由，以九
十六年度上易字第一二二七號判決駁回檢察官上訴，揆之首開說
明，原判決顯有適用法則不當之違法。案經確定，爰依刑事訴訟
法第四百四十一條、第四百四十三條規定提起非常上訴，以資糾
正。」
本院按判決不適用法則或適用不當者，為違背法令，刑事訴訟法
第三百七十八條定有明文。又非常上訴，乃對於審判違背法令之
確定判決所設之救濟方法。非常上訴審應就非常上訴理由所指摘
之事項，調查裁判之，此觀刑事訴訟法第四百四十五條第一項之
規定自明。再依刑事訴訟法第四百四十五條第二項準用同法第三
百九十四條之規定，關於訴訟程序及得依職權調查之事項，得調
查事實。應於審判期日調查之證據，而未予調查，如致適用法令
違誤，而顯然於判決有影響者，該項確定判決即屬判決違背法令
，應有刑事訴訟法第四百四十七條第一項第一款規定之適用，亦
經司法院釋字第一八一號解釋在案。上訴法院受理上訴後，首應
為程序上審理，調查該上訴案件是否具備上訴之合法條件。上訴
有無逾期，攸關上訴是否合法，自應依職權加以調查。而刑事訴
訟中不利益於被告之合法上訴，上訴法院誤為不合法，而從程序
上為駁回上訴之判決確定者，其判決固屬重大違背法令，惟既具
有判決之形式，仍應先依非常上訴程序，將該確定判決撤銷後，
始得回復原訴訟程序，就合法上訴部分進行審判，經司法院釋字
第二七一號解釋有案。非常上訴意旨既指摘原判決對攸關上訴有
無逾期，是否合法之應依職權調查之事項未經調查，即認上訴已
逾期，而駁回檢察官之上訴，為違背法令，則不問其所提出之上
述證據，是否存在於原訴訟案卷內而得考見者，非常上訴審均應
就此調查裁判之。依上述文件，如足認檢察官之上訴未逾期，顯
見原判決誤認檢察官合法上訴為不合法，而從程序上為駁回上訴
之判決，即屬重大違背法令。再期間之計算依民法之規定，刑事
訴訟法第六十五條定有明文。而一定期間內應為意思表示者，其
期間之末日為星期日、紀念日或其他休息日時，依民法第一百二
十二條規定，既應以其休息日之次日代之，則關於刑事訴訟計算
法定期間時，如果期間之末日為上述之休息日，即應不予算入。
本件被告甲○○詐欺案件，經台灣台中地方法院以九十五年度易
字第三二九二號判決諭知無罪，於九十六年六月六日將判決正本
送達台灣台中地方法院檢察署檢察官（見第一審卷第六二頁之送
達證書），其上訴期滿日原為同年月十六日（星期六），適逢星
期六、日之連續休息日，原僅應以其休息日之次日即同年月十八
日（星期一）為上訴期滿日。惟因同年月十九日（星期二）恰為
端午節，經行政院人事行政局以九十五年十一月十日院授人考字
第０九五００六四五九七號函訂定調整放假，即將九十六年六月
十八日調整為休息日，而以同年月二十三日（星期六）補行上班
等情，有非常上訴書所附「中華民國九十六年政府行政機關辦公
日曆表」、行政院人事行政局以九十五年十一月十日院授人考字
第０九五００六四五九七號函所訂定「政府行政機關紀念日及民
俗節日假期調整原則」可稽。是台灣台中地方法院檢察署檢察官
之上訴期滿日應為九十六年六月二十日，檢察官於是日提出上訴
書就諭知被告無罪之判決提起上訴（見原審卷第七頁），並未逾
越法定上訴期間，上訴自屬合法，乃原審未加細察，就檢察官以
第一審判決諭知被告無罪尚有未洽為由，為被告之不利益所提起
上訴，認為上訴已經逾期，判決上訴駁回，揆諸首揭說明，原判
決顯有適用法則不當之違法，應先依非常上訴程序撤銷後，始得
回復原訴訟程序。非常上訴意旨執以指摘，洵有理由，應由本院
將原判決撤銷，以資糾正。又原判決經撤銷後，原第二審合法上
訴後之訴訟程序，當然隨即回復，原審自應依判決前之程序更為
審判，併此敘明。
據上論結，應依刑事訴訟法第四百四十七條第一項第一款，判決
如主文。
中    華    民    國  九十七  年    四    月   十一   日
                      最高法院刑事第七庭
                          審判長法官  洪  清  江
                                法官  石  木  欽
                                法官  韓  金  秀
                                法官  陳  晴  教
                                法官  李  錦  樑
      本件正本證明與原本無異
                                      書  記  官
中    華    民    國  九十七  年    四    月   十八   日
                                                W


司法院資訊處製作；財團法人民間司法改革基金會備份。
